【裁判字號】    97,交聲,1
【裁判日期】    970331
【裁判案由】    違反道路交通管理處罰條例聲明異議
【裁判全文】
臺灣苗栗地方法院交通事件事裁定         97年度交聲字第1號
原處分機關  交通部公路總局新竹區監理所苗栗監理站
異  議  人  甲○○
即受處分人          國民身分證.
上列受處分人因違反道路交通管理處罰條例案件，對於原處分機
關於96年12月6 日竹監苗字第裁54-F00000000號裁決書之處分不
服（原舉發案號：苗栗縣警察局苗縣警交字第F00000000 號），
聲明異議，本院裁定如下：
    主    文
異議駁回。
    理    由
一、按拼裝車輛，未經核准領用牌證行駛公路者，處汽車所有人
    新臺幣3600元以上，10800 元以下罰鍰，車輛並沒入之，道
    路交通管理處罰條例第12條第1 項第2 款及同條第2 項定有
    明文。另按違反行政法上義務行為，除應處罰鍰外，另有沒
    入或其他種類行政罰之處罰者，得依該規定「併為處罰」，
    行政罰法第24條第2 項亦有明定。
二、原處分機關略以：異議人即受處分人甲○○於民國96年11月
    11日0 時10分駕駛四輪拼裝車在苗栗縣竹南鎮○○路17號前
    ，為苗栗縣警察局竹南分局竹南派出所警員認其違反道路交
    通管理處罰條例第12條第1 項第1 款之規定，而掣單舉發「
    未領用牌照行駛道路（未取得安全審驗合格證明）」，受處
    分人於到案日期前提出申訴，經原舉發機關函覆違規屬實，
    交通部公路總局新竹區監理所苗栗監理站遂於96年12月6 日
    以竹監苗字第裁54-F00000000號裁決書，依上開條文裁處罰
    鍰新臺幣（下同）3600元，並依同條例第12條第2 項規定沒
    入車輛等語。
三、異議人即受處分人異議意旨則以：本人是針對車輛沒入要異
    議，我的車輛是進口車，不是拼裝車，是私人財產，不應被
    沒入，原處分機關關於沒入之裁罰難認合法云云。
四、經查：
（一）按道路交通管理處罰條例第12條第1 項第2 款所稱之「拼
      裝車輛」，並不以「由不同舊車零件拼湊而成之車輛」為
      限。再依據交通部90年5 月24日（90）交路字第035551號
      函對「拼裝車輛」所為之詮釋，無法於新領牌照登記時提
      出具道路交通安全規則第17條規定之車輛來歷憑證者，即
      屬所謂「拼裝車輛」，此有交通部上開函文足資參照（臺
      灣高等法院臺中分院93年度交抗字第522 號裁定亦採此旨
      ）。再按所謂「拼裝車」厥指「拼湊組裝」之車輛而言，
      並不以「由不同舊車零件拼湊而成之車輛」為限，此種車
      輛未經主管機關核准並領用牌照前，依前揭規定，禁止在
      道路上行駛，係為保障大眾交通安全，且因「拼裝車」駕
      駛使用安全性堪慮，有予以禁止必要。而各型量產車於正
      式出廠上市○○○○○段，其機電、引擎、動力傳輸、車
      身結構等各部系統均經原廠縝密精心設計，再以系統整合
      方式，詳為計算、測試、調校各系統於組合整車中之調諧
      性及合適度，目的在使各部系統經組裝成車後，能發揮原
      先設計最佳性能，使各部系統運轉功率及輸力負苛許容性
      或耐受度，彼此間緊密配合，相互調諧為用，而無倚輕倚
      重失衡現象，確保將來量產上市之整車於使用之安全性，
      是若未經嚴謹程序設計、檢測及製造車輛，其安全性顯然
      堪慮。至若任意改裝非屬原廠設計規範或容許代換零件，
      因已更動並破壞「整車」既有設計之系統調諧性及合適度
      ，且未經原廠重行調校及測試，各系統整合運作是否緊密
      順暢，亦非無疑，同有危及行車安全之虞。故禁止「拼裝
      車」在公路行駛之立法本旨，係著眼於使用上不安全性，
      與基於使用安全性考量，任何非由合格正式車廠所設計、
      製造出廠之車輛或在原廠車上任意改裝非屬原廠設計規範
      或容許代換之零件，因其整車結構並不曾或更動後未再經
      原廠之嚴謹檢測及調校，使用上具有潛在危險性，此二種
      車輛均屬「拼裝車」（臺灣高等法院89年度交抗字第204
      號裁定、94年度交抗字第886 號裁定意旨可資參照）。換
      言之，倘非合格正式車廠所設計、製造出廠之車輛，且無
      法提出具道路交通安全規則第17條規定之車輛來歷憑證者
      ，即屬所謂「拼裝車輛」，應依上開條例規定予以處罰，
      並予以沒入，合先敘明。
（二）本件異議人甲○○於96年11月11日0 時10分許，在苗栗縣
      竹南鎮○○路17號前，因拼裝車輛未經核准領用牌證行駛
      道路之違規事實，為苗栗縣警察局竹南分局竹南派出所員
      警舉發「未領用牌照行駛道路（未取得安全審驗合格證明
      ）」等情，有苗栗縣警察局苗縣警交字第F00000000 號舉
      發違反道路交通管理事件通知單影本1 份暨所附照片4 張
      、苗栗縣警察局竹南分局96年11月26日南警五字第096002
      3614號函1 份暨所附照片3 張等在卷可稽，並為異議人於
      本院調查時所自承，則異議人當日確有於上揭時間駕駛系
      爭汽車至上揭地點而遭警舉發之事實，堪予認定。
（三）異議人雖否認系爭車輛係拼裝車，辯稱：該車係合法進口
      ，不是拼裝車云云，並提出系爭車輛之進口報單（編號：
      BE/94/Y772/0420） 、讓渡書及汽車買賣合約書各1 份，
      以資證明系爭汽車係合法進口，非屬拼裝車；然本院審核
      異議人所提出之進口報單（編號：BE/94/Y772/0420） ，
      其中第4 項為異議人之車輛資料，其上載明貨物名稱為「
      "NISSAN" RB26 2568CC E/NO.077623A 502210」，係屬系
      爭車輛之引擎號碼，除此之外，並無其他關於該部車輛車
      體之記載（見卷附進口報單異議人標示處），顯見貨物進
      口當時並非一部完整之車輛；本院再向財政部高雄關稅局
      函查該報單之內容，經該局函覆：「旨揭附件進口報單BE
      /94/Y772/0420 號為真正，進口人為雄霞貿易有限公司，
      進口物品為舊車用零件，非完整之車輛，包括舊自小客車
      用汽車引擎（第1-5 項）」等語，有該局97年3 月17日高
      普興字第0971004709號1 份附卷足憑，足徵異議人所有系
      爭汽車之「引擎」來源係自國外進口，至該車之其他零件
      部分則無從證明是否係屬合法進口，而有正當來源。
（四）再依異議人所提出之讓渡書，其上亦僅載明「貨名：S13
      、車殼×1 （502210）、引擎×2 （7168SW）」，亦非完
      整車輛，可見系爭車輛屬拼裝車輛無疑。又異議人於本院
      調查時稱：「（車子是不是還沒有取得安全審驗合格證明
      ？）沒有，也沒有領牌照。」等語（見本院97年2 月14日
      訊問筆錄），基此，異議人既未能提出系爭車輛「係合格
      正式車廠所設計、製造出廠」，或「係未經任意改裝或改
      變車輛結構」之車輛來歷憑證，亦未就系爭拼裝車向公路
      監理單位申請牌照，自不合道路交通安全規則第17條之規
      定，異議人主張系爭車輛並非拼裝車，即不足採。
五、綜上所述，異議人確有未領用牌證行駛拼裝車輛之違規行為
    ，原處分機關除援引道路交通管理處罰條例第12條第1 項第
    2 款規定，裁處罰鍰3600元外，並依同法條第2 項規定沒入
    車輛，核無不當。是本件之異議為無理由，應予駁回。
六、據上論斷，應依道路交通案件處理辦法第19條之規定，裁定
    如主文。
中    華    民    國    97    年    3     月    31    日
                  交通法庭      法  官  林卉聆
以上正本證明與原本無異。
如不服本裁定應於送達後5 日內向本院提出抗告狀。
                                書記官  葉政
中    華    民    國    97    年    3    月     31    日


司法院資訊處製作；財團法人民間司法改革基金會備份。
